【裁判字號】    98,訴,269
【裁判日期】    980820
【裁判案由】    請求侵權行為損害賠償
【裁判全文】
臺灣屏東地方法院民事判決               98年度訴字第269號
原      告  甲○○
被      告  乙○○
上列當事人間請求侵權行為損害賠償事件，經本院刑事庭以97年
度民字第211 號裁定移送，本院於民國98年8 月6 日言詞辯論終
結，判決如下：
    主  文
被告應給付原告新台幣參拾陸萬伍仟伍佰肆拾元，及自民國九十
八年六月二日起至清償日止，按年息百分之五計算之利息。
原告其餘之訴駁回。
訴訟費用因本件係於附帶民事訴訟程序提起，免由兩造負擔。
本判決第一項得假執行。
原告其餘假執行之聲請駁回。
    事實及理由
一、原告主張：被告於民國96年11月13日16時15分許，在其位於
    屏東縣屏東市○○○路56巷2 弄24號住處1 樓騎樓處，因停
    車細故與原告發生爭執，被告竟持尖刀刺向原告上腹部及手
    臂處約4 至5 下，致原告受有右前臂刺裂傷及右上腹壁刺裂
    傷等傷害，被告前開行為，並經台灣屏東地方法院檢察署提
    起公訴在案，被告前開行為導致原告身體受傷，精神上亦受
    有痛苦，為此依據民法第184 條、第1 項、193 條第1 項、
    第195 條第1 項請求被告賠償其損害。而原告依法得請求被
    告賠償以下之損害：(一)醫療費用支出：計新臺幣（下同）5,
    540 元。(二)不能工作損失6 萬元：原告因遭被告過失傷害致
    無法工作，自96年11月13日至同年12月12 日 止計1 個月期
    間，每月薪資為6 萬元，故請求1 個月工作損失。(三)精神慰
    撫金：原告受此傷害精神上深感痛苦，實難以形容，是以爰
    依法請求50萬元之非財產損害賠償，並於本院聲明：(1)被告
    應給付原告565,540 元及自起訴狀繕本送達翌日即98年6 月
    2 日起至清償日止按年息百分之五算之利息。(2)訴訟費用由
    被告負擔。(3)原告願供擔保，請准為假執行之宣告。
二、被告則以：本件事故並非被告刺傷原告，而是原告與友人自
    己弄傷的，故無須賠償。其為國小畢業，現無工作，在家幫
    忙太太販賣豬肉，目前無任何收入等語置辯，並於本院聲明
    ：原告之訴駁回。
三、原告主張於前揭時地遭被告刺傷，致其受有右前臂刺裂傷及
    右上腹壁刺裂傷等傷害，刑事部分被告前揭故意傷害行為，
    業經本院刑事庭以97年度簡字第2308號刑事判決判處有期徒
    刑4 月，得易科罰金確定之事實，有國仁醫院診斷證明書在
    卷可稽，復經本院依職權調閱本院前開刑事卷偵、審卷宗查
    明無誤。被告雖否認有刺傷之事實，惟證人周文離於偵查中
    證述其與原告因停車紛爭，遭被告砸車，而原告曾進入被告
    之家中，出來後即告訴伊肚子很痛，是遭被告刺傷，而原告
    是由伊送醫救治等語，另依據國仁醫院之函覆，亦陳明原告
    於96年11月13日下午16時30分許由朋友陪同前來就醫，受傷
    部位未傷及大血管或神經，當時原告精神狀況正常，意識清
    醒等情（分見臺灣屏東地方法院檢察署97年偵字第1372號偵
    查卷之訊問筆錄及國仁醫院97年4 月10日函覆），被告否認
    為伊所傷云云，尚無可採，原告上開主張應屬可信，原告所
    受傷勢核與被告故意行為間具相當因果關係可堪認定。
四、按因故意或過失不法侵害他人之權利者，負損害賠償責任；
    不法侵害他人之身體或健康者，對被害人因此喪失或減少勞
    動，或增加生活上之需要時，應負賠償責任。不法侵害他人
    之身體、健康、名譽、自由、信用、隱私、貞操，或不法侵
    害他人其他人格法益而情節重大者，被害人雖非財產上之損
    害，亦得請求賠償相當之金額。民法第184 條第1 項前段、
    、第193 條第1 項及第195 條第1 項前段定有明文。被告因
    故意不法侵害原告之身體，致原告受有前揭傷勢，業如上述
    是原告依前開規定訴請被告賠償其等之損害，即屬有據。茲
    就原告請求賠償之項目及金額審究如下：
  (一)醫療費用部分：
    原告主張因被告之侵權行為，而支出醫療費用5,540 元，業
    據提出國仁醫院醫療費用收據2 紙（見本院附民卷）其中關
    於診斷證明書費用1,200 元，雖非傷害事故直接引起，但卻
    是因傷害事故發生損害支出費用需提出證明以為請求而發生
    之費用，亦屬因傷害事故而增加支出之費用，而其餘費用係
    住院期間治療傷勢而支出，均屬必要，原告請求賠償，應予
    准許。
  (二)不能工作損失部分：
    原告主張其因被告之傷害行為，其因受有前開傷勢，需治療
    而請假1 月休息調養，故有1 月之工作損失6 萬元等詞，已
    據提出薪資單為證，而原告任職訴外人合一藥品企業股份有
    限公司，96年間月領薪資為6 萬元，原告自96年11月13日起
    請假休養半年，該期間公司並未支付薪資津貼等情，業經本
    院向該公司查詢屬實，有該公司98年7 月15日陳報狀可稽（
    見本院卷第44頁），核原告於96年11月13日被刺傷後，迄至
    同年11月16日出院，嗣後96年11月20日仍回門診追蹤治療，
    有國仁醫院診斷證明書及病歷記載可稽，原告之傷勢為尖刀
    刺傷右前臂裂傷（2 ×1 公分）之傷口及及右上腹壁多處裂
    傷（2 ×1） 公分，傷口亦經手術縫合，惟依據原告96年11
    月16日出院時之護理記錄記載「仍應定時服藥及按期回診」
    等情以觀，有國仁醫院護理紀錄可稽，顯然原告出院時傷口
    雖已縫合但實際上仍未完全復原，衡其傷勢原告主張有一個
    月無法工作應屬可採，且確有請假而無支領任何薪資，亦如
    上述，則其請求1 個月不能工作之損失賠償，於法有據，自
    得准許。
  (三)非財產上損害賠償部分：
  1.按慰藉金之賠償須以人格權遭遇侵害，使精神上受有痛苦為
    必要，其核給之標準固與財產上損害之計算不同，然非不可
    斟酌雙方身分資力與加害程度，及其他各種情形核定相當之
    數額，最高法院51年臺上字第223 號著有判例可資參照。
  2.本院審酌原告與被告僅因細故即持刀刺傷原告，致其受有右
    前臂刺裂傷及右上腹壁刺裂傷等傷害，亦如上述，是被告侵
    害原告身體、健康之情節自非輕微，原告治療期間身心需承
    載傷勢治療之各種痛苦，及遭受此突然事故，身心均需承受
    莫大痛苦與壓力，其請求被告賠償相當之金額以資慰撫，自
    應准許。又查原告自承學歷為高中畢業，現任職業品公司業
    務，每月薪資6 萬元，其名下有房屋之不動產1 筆，價值為
    10,200元，95年度至97年度分別獲有薪資所得394,000 元、
    240,000 元及360,000 元；另被告自承學歷為國小畢業，現
    無工作，先前曾經開設成衣廠，但已歇業，現幫忙其妻販賣
    豬肉生意，沒有薪資收入，95年至97年間分別獲有獎金所得
    為46,765元、3,411 元、2,365 元，名下有汽車1 部等情，
    業據兩造陳述明確，並經本院依職權查詢兩造之財產狀況，
    有稅務電子閘門財產所得調件明細表（見本院卷第24至36頁
    ）在卷可參。本院參酌兩造之社會身分、地位、教育程度、
    財產經濟狀況、工作、兩造各自之資力及原告所受之精神上
    痛苦等一切情狀，認原告請求賠償精神慰撫金30萬元尚屬適
    當，應予准許。逾此範圍，於法無據，應予駁回。
  3.綜上，原告得請求之金額為365,540 元（5540＋60000 ＋30
    0000＝365422），及自起訴狀繕本送達翌日即98年6 月2 日
    起至清償日止，按年息百分之5 計算之法定遲延利息之範圍
    為有理由，逾此範圍之請求，為無理由，應予駁回。
五、原告陳明願供擔保，聲請宣告假執行，經核其勝訴部分所命
    給付之金額未逾50萬元，爰依民事訴訟法第389 條第1項 第
    5 款，依職權為假執行之宣告。原告其餘假執行之聲請，因
    訴之駁回，而失所依附，不予准許。
六、本件事證已臻明確，兩造其餘主張、陳述及立證方法，經核
    於判決不生影響，爰不逐一論列，附此敘明。
據上論結，原告之訴一部有理由，一部無理由，依民事訴訟法第
79條、第389 條第1 項第5 款，判決如主文。
中    華    民    國    98    年    8     月    20    日
                  民事第一庭    法  官  潘快
正本係照原本作成。
如不服本判決，應於收受送達後二十日內向本院提出上訴書狀，
其未表明上訴理由者，應於提出上訴後二十日內向本院補提理由
書狀（均須按他造當事人之人數附繕本）
                                書記官  黃麗燕
中    華    民    國    98    年    8     月    20    日


司法院資訊處製作；財團法人民間司法改革基金會備份。
